最高法院刑事判決　　　　　　　　　 111年度台上字第2339號
上　訴　人　AD000-A109019A（人別資料詳卷）
上列上訴人因家暴妨害性自主等罪案件，不服臺灣高等法院中華
民國111 年1 月20日第二審判決（110 年度侵上訴字第238 號，
起訴案號：臺灣新北地方檢察署109 年度偵緝字第3239號），提
起上訴，本院判決如下：
    主  文
上訴駁回。
    理  由
一、按刑事訴訟法第377 條規定，上訴於第三審法院，非以判決
    違背法令為理由，不得為之。是提起第三審上訴，應以原判
    決違背法令為理由，係屬法定要件。如果上訴理由書狀並未
    依據卷內訴訟資料，具體指摘原判決不適用何種法則或如何
    適用不當，或所指摘原判決違法情事，顯與法律規定得為第
    三審上訴理由之違法情形，不相適合時，均應認其上訴為違
    背法律上之程式，予以駁回。
二、本件原判決維持第一審（一）依想像競合犯，各從一重論處
    上訴人AD000-A109019A如其附表一編號1 所示犯拍攝兒童為
    猥褻行為之電子訊號、編號3 、6 、7 、9 所示犯拍攝少年
    為猥褻行為之電子訊號、編號5 所示犯對於未滿14歲之男子
    為性交各罪刑，（二）論處其如編號2 、4 、8 所示犯對於
    未滿14歲之男子為猥褻行為各罪刑及就編號1 、3 、5 、6 
    、7 、9 部分為相關沒收宣告之判決，駁回其在第二審之上
    訴。已併引用第一審判決書之記載，詳敘認定犯罪事實所憑
    證據及理由。並對上訴人之自白，如何與事實相符，為可採
    信，依據卷內資料予以說明。
三、關於上訴人有無刑法第19條規定適用部分，原判決已敘明如
    何依憑上訴人之供述、自白書之內容及其於案發前並無至精
    神科就診之情形，認定其行為時辨識行為違法之能力並無欠
    缺或顯著減低，所為論列說明，與卷證資料悉相符合，亦不
    違背經驗、論理法則，於法尚無不合。且此部分事證已明，
    原審未依上訴人聲請囑託醫院對其施以精神鑑定，自無違法
    可言。上訴人提起第三審上訴，以其於警詢時已供稱一開始
    是好奇，後面是慣性，後來沒辦法控制自己的情緒，且案發
    後因意識到自己精神狀況不正常，而至台灣基督長老教會馬
    偕醫療財團法人馬偕紀念醫院（下稱台北馬偕紀念醫院）精
    神科門診治療等情，主張其行為時極有可能因精神障礙或其
    他心智缺陷之生理原因，致其依辨識而行為之能力顯著降低
    。惟查行為時因精神障礙或其他心智缺陷，致其辨識行為違
    法或依其辨識而行為之能力，顯著減低者，始得依刑法第19
    條第2 項規定減輕其刑。且該項規定僅係得減輕其刑，並非
    必減。上訴人上開說詞及其於第一審判決後至台北馬偕紀念
    醫院就診，尚不足以認定其於「行為時」有何因精神障礙或
    其他心智缺陷，致其辨識行為違法或依其辨識而行為之能力
    ，顯著減低之情形。原判決未就此為說明，於判決不生影響
    。此部分上訴意旨，係對原判決已說明及於判決無影響之事
    項，任憑己見而為指摘，殊非適法上訴第三審之理由。又本
    院為法律審，無從調查事實及審酌當事人提出之新證據。上
    訴人上訴本院後始提出台北馬偕紀念醫院精神醫學部之心理
    衡鑑報告（衡鑑日期：民國111 年1 月28日）及台北馬偕紀
    念醫院於111 年2 月25日出具之乙種診斷證明書，欲證明其
    可能具衝動控制或器質上問題，及罹患焦慮症、衝動控制障
    礙，仍非上訴第三審之適法理由。
四、刑法第59條之酌量減輕其刑，必於犯罪之情狀，在客觀上足
    以引起一般同情，認為即予宣告法定最低度刑，猶嫌過重者
    ，始有其適用。此屬事實審法院得依職權裁量之事項。原判
    決已敘明上訴人之犯罪情狀，如何不符上述酌減其刑之要件
    。屬其裁量職權之適法行使，尚難指為違法。上訴意旨以上
    訴人具身心障礙，自幼遭受霸凌，本案犯罪有特殊原因及環
    境，情堪憫恕。且告訴人AD000-A109019（人別資料詳卷）
    之母親已原諒上訴人，並表示第一審之量刑過重。指摘原判
    決未依上開規定酌減其刑有不適用法則或適用不當之違誤。
    係就原審得為裁量之職權行使及原判決已說明之事項，依憑
    己意而為指摘，顯非適法上訴第三審之理由。
五、依上所述，本件上訴違背法律上之程式，應予駁回。
據上論結，應依刑事訴訟法第395 條前段，判決如主文。
中    華    民    國   111    年    5     月    11    日
                  刑事第六庭審判長法  官  李  英  勇  
                                  法  官  洪  兆  隆  
                                  法  官  吳  冠  霆  
                                  法  官  邱  忠  義  
                                  法  官  楊  智  勝  
本件正本證明與原本無異
                                  書記官
中    華    民    國   111    年    5     月    16    日